【裁判字號】    99,交聲,113
【裁判日期】    990420
【裁判案由】    聲明異議
【裁判全文】
臺灣嘉義地方法院交通事件裁定         99年度交聲字第113號
原處分機關  交通部公路總局嘉義區監理所
異  議  人
即受處分人  甲○○
上列異議人即受處分人因違反道路交通管理處罰條例案件，對於
交通部公路總局嘉義區監理所99年2月9日所為之裁決處分（處分
案號：嘉監裁字第裁70-C00000000號），聲明異議，本院裁定如
下：
    主  文
異議駁回。
    理  由
一、原處分意旨略以：異議人即受處分人甲○○（下稱異議人）
    因計程車駕駛人於執業期中犯刑法詐欺罪，經法院判決有期
    徒刑確定，遂由臺北縣政府警察局以北縣警交大字第C00000
    000號舉發違反道路交通管理事件通知單（下稱舉發通知單
    ）舉發，經查證前揭違規屬實，遂於民國99年2月9日，依道
    路交通管理處罰條例第37條第3項規定，以嘉監裁字第裁70-
    C00000000號裁決書，裁處異議人吊銷駕駛執照，3年內禁考
    ，並無違誤等語。
二、聲明異議意旨則謂：確為計程車司機，然係因受詐欺集團所
    害，協助將貨款匯入帳戶，取得車資新臺幣（下同）500元
    ，不知託運物品為偽造之機票，亦係受害者之一，原處分再
    為吊銷駕駛執照並非適當，爰聲明異議，請求撤銷原處分云
    云。
三、按計程車駕駛人，在執業期中，犯竊盜、詐欺、贓物、妨害
    自由或刑法第230條至第236條各罪之1，經第一審法院判決
    有期徒刑以上之刑後，吊扣其執業登記證。其經法院判決有
    期徒刑以上之刑確定者，廢止其執業登記，並吊銷其駕駛執
    照。又汽車駕駛人，曾依第37條第3項規定吊銷駕駛執照者
    ，3年內不得考領駕駛執照；且汽車駕駛人，因違反本條例
    及道路交通安全規則之規定，受吊銷駕駛執照處分時，吊銷
    其持有各級車類之駕駛執照，道路交通管理處罰條例第37條
    第3項、第67條第2項、第68條分別定有明文。而道路交通管
    理處罰條例第37條第3項規定意旨係基於營業小客車營運及
    其駕駛人工作之特性，就駕駛人個人應具備之主觀條件，對
    人民職業選擇自由所為之限制，旨在保障乘客之安全，確保
    社會之治安及增進營業小客車之職業信賴，且營業小客車營
    運之管理，因各國國情與治安狀況而有不同，相關機關審酌
    曾犯上述之罪者，其再犯比率偏高及其對乘客安全可能之威
    脅，衡量乘客生命、身體安全等重要公益之維護，與人民選
    擇職業應具備主觀條件之限制，而就其選擇職業之自由為合
    理之不同規定，與憲法第7條之平等原則，亦屬無違。再者
    ，以限制營業小客車駕駛人選擇職業之自由，作為保障乘客
    安全、預防犯罪之方法，乃基於現階段營業小客車管理制度
    所採取之不得已措施，俾於維護公共福祉（司法院大法官釋
    字第584號解釋意旨可佐）。另按修正前道路交通管理處罰
    條例第68條規定：「汽車駕駛人，因違反本條例及道路交通
    安全規則之規定，受吊扣或吊銷駕駛執照處分時，吊扣或吊
    銷其持有各級車類之駕駛執照」，嗣該條文於94年12月14日
    修正公布，並自95年3月1日施行，該條文修正理由略以：「
    原條文將違法或違規駕駛人所持有各級車類之駕駛執照一併
    吊扣或吊銷，失之過酷，影響人民工作及生活甚鉅，爰修正
    之」等語，故修正條文係將道路交通管理處罰條例第68條原
    有條文中之「吊扣或」三字刪除。參照上開立法理由及立法
    經過，依修正後之條文規定可知，因違反道路交通管理處罰
    條例及道路交通安全規則之規定受吊銷駕照處分者，仍維持
    吊銷其持有各級車類之駕駛執照，此觀之立法理由及立法經
    過至明。
四、經查：本件異議人因詐欺案件，經臺灣臺北地方法院於97年
    5月19日，以97年度易字第49號判決判處有期徒刑3月，如易
    科罰金，以1,000元折算1日，緩刑2年確定，此有判決書、
    臺灣高等法院被告前案紀錄表各1份在卷可稽（見本院卷第4
    至6頁）。又異議人於82年11月29日領有領計程車駕駛人職
    業登記證（證號：F011999），本次發證日期為95年11月10
    日，有效日期為98年11月4日，此有證號查詢汽車駕駛人、
    原處分機關99年4月1日嘉監營裁字第0990005218號函各1份
    附卷為憑（見本院卷第9、11至13頁），異議人於營業小客
    車執業期中犯詐欺罪，經法院判決有期徒刑以上之刑確定之
    事實，堪以認定。異議人否認犯罪，認其係被害人云云，不
    足採信，是執以此為理由，認原裁決不當，亦非得為其有利
    之認定。另道路交通管理處罰條例第37條第3項規定之立法
    目的在保障營業小客車乘客之安全及避免駕駛人利用營業小
    客車犯案，凡營業小客車駕駛人於執業期中犯詐欺罪者，均
    有危害乘客安全及利用營業小客車犯案之虞，其經法院判決
    有期徒刑以上之刑確定者，即應廢止營業小客車登記證，其
    與刑法詐欺罪之處罰目的顯不相同，又其行政罰具有維護公
    共秩序之作用，為達行政目的，行政機關仍得併予裁處。即
    一為行政處分，一為刑事處罰，性質不同，目的迥異，自無
    一事二罰可言，併以敘明。
五、綜上所述，異議人確有於計程車駕駛人執業期中犯詐欺罪，
    並經法院判決有期徒刑以上之刑確定之事實，從而，原處分
    機關依據道路交通管理處罰條例第37條第3項及67條第2項之
    規定，裁處異議人吊銷駕駛執照，且3年內禁考，核無違誤
    ，本件異議為無理由，應予駁回。
據上論斷，應依道路交通管理處罰條例第87條第2項、道路交通
案件處理辦法第19條，裁定如主文。
中    華    民    國    99    年    4    月    20    日
                  交通法庭法  官  林青怡
上列正本證明與原本無異。
如不服本裁定，應於裁定送達後5日內向本院提出抗告狀（應附
繕本）。
中    華    民    國   099    年    4     月    20    日
                          書記官  李佳惠

司法院資訊處製作；財團法人民間司法改革基金會備份。
